【裁判字號】    99,訴,984
【裁判日期】    991221
【裁判案由】    強盜等
【裁判全文】
臺灣臺北地方法院刑事判決               99年度訴字第984號
公  訴  人  臺灣臺北地方法院檢察署檢察官
被      告  王上瑋
選任辯護人  王琛博律師
上列被告因強盜等案件，經檢察官提起公訴（99年度偵字第4770
號），本院判決如下：
    主  文
王上瑋共同無故侵入他人住宅，處拘役貳拾日，如易科罰金，以
新臺幣壹仟元折算壹日；又共同以強暴脅迫使人行無義務之事，
處有期徒刑肆月，如易科罰金，以新臺幣壹仟元折算壹日。
    事  實
一、王上瑋、羅喜鈞（另經檢察官不起訴處分確定）、劉銘祥於
    民國98年間，原係共同借住在謝銘桂所承租之臺北市○○區
    ○○街160 巷11弄2 號5 樓之室友，因羅喜鈞於98年底某日
    竊取王上瑋之筆記型電腦，並透過劉銘祥介紹，將電腦轉賣
    獲利，王上瑋事後得知上情，懷疑羅喜鈞係受劉銘祥指使行
    竊，因此與劉銘祥發生爭執，王上瑋即於98年底、99年初某
    日，搬離上址，此後王上瑋即不得未經謝銘桂同意，任意進
    入該址住宅。詎王上瑋仍心有不甘，於99年1 月29日凌晨1
    時許，邀羅喜鈞與劉銘祥對質竊取筆記型電腦之事，竟夥同
    真實姓名年籍不詳、綽號「小游」之成年男子及另2 名真實
    姓名年籍均不詳之成年男子，一同前往上址謝銘桂租屋處，
    先共同基於無故侵入他人住宅之犯意聯絡，由王上瑋持電話
    卡以不詳方式刷開該屋大門門鎖而共同侵入該住宅後，王上
    瑋踢踹劉銘祥、謝銘桂之房門，待劉銘祥開門，王上瑋等4
    人即要求劉銘祥應賠償筆記型電腦之價值新臺幣（下同）1
    萬5 千元但遭劉銘祥拒絕，復共同基於以強暴、脅迫使人行
    無義務之事之接續犯意聯絡，先由「小游」1 名友人持椅子
    砸向劉銘祥，劉銘祥伸手阻擋因而受有左前臂3 乘以4 公分
    擦傷併血腫、1 乘以2 公分擦傷等傷害，王上瑋即要求劉銘
    祥交出身上現金，劉銘祥表示身上僅有5 千元，另名不詳男
    子見劉銘祥戴有手錶，乃接續出言脅迫：「不交出手上手錶
    和現金5 千元就不放過你、讓你死」、「3 天內準備1 萬元
    贖回手錶，否則不放過你」等語，使劉銘祥心生恐懼，乃取
    下手腕上手錶及現金5 千元交予王上瑋，王上瑋等4 人即以
    此等強暴、脅迫手段使劉銘祥行無義務之事。嗣經劉銘祥報
    警，始循線查悉上情。
二、案經劉銘祥訴由臺北市政府警察局萬華分局移請及謝銘桂訴
    由臺灣臺北地方法院檢察署檢察官偵查起訴。
    理  由
一、證據能力之判斷：
  (一)被告王上瑋及其選任辯護人除認羅喜鈞、劉銘祥、謝銘桂所
    述於審判外之陳述均無證據能力外，對於下列其他各項證據
    方法，均未爭執其證據能力，並同意作為證據（見本院卷第
    28頁反面），本院審酌其作成時之情況，認為並無不適當之
    情事，均得作為證據，合先敘明。
  (二)按被告以外之人於偵查中向檢察官所為之陳述，除顯有不可
    信之情況者外，得為證據，刑事訴訟法第159 條之1 第2 項
    定有明文。且證人依法應具結而未具結者，其證言或鑑定意
    見，不得作為證據，刑事訴訟法第158 條之3 亦有明文。本
    案告訴人劉銘祥、謝銘桂及在場證人羅喜鈞向檢察官所為之
    陳述，均於供前具結，被告及其辯護人又未指出渠等陳述當
    時有何顯不可信之情況，依前揭法條規定，劉銘祥、謝銘桂
    、羅喜鈞向檢察官具結後所為陳述，應具證據能力，可以作
    為本案之證據基礎。
  (三)至於不合傳聞例外之陳述雖不得作為犯罪成立與否之實體證
    據，然而，此等陳述雖不得作為犯罪成立與否之實體證據，
    按之刑事訴訟法第166 條之1 第2 項、第3 項第6 款、第16
    6 條之2 第1 項、第2 項等規定，尚非不得以其先前所為「
    自我矛盾之陳述」，用以彈劾（爭執、否定）該證人在審判
    中供述證據之證明力；此種僅止於用於爭執證明力之彈劾證
    據，即無嚴格證明法則之適用，最高法院迭著有96年度臺上
    字第7337號判決、96年度臺上字第4464號判決、96年度臺上
    字第4363號判決、94年度臺上字第6881號判決要旨可資參照
    ，併此敘明。
二、認定事實所憑之證據及理由：
    訊據被告王上瑋固不否認於前揭時、地與羅喜鈞、「小游」
    及「小游」之2 名不詳友人一同前往告訴人謝銘桂所承租、
    供告訴人劉銘祥借住之上址住宅，且「小游」持椅子打傷告
    訴人手臂，嗣告訴人劉銘祥交付手錶1 只及現金5 千元，告
    訴人劉銘祥並承諾事後拿1 萬元換回手錶等事實，惟被告矢
    口否認無故侵入該住宅，亦否認有何強暴、脅迫使告訴人劉
    銘祥交付手錶及現金之行為，辯稱略以：(1)伊搬離該址後，
    仍有衣物留在該處，以前經常沒帶鑰匙，習慣上都是以卡片
    刷開門鎖進入該屋；(2)於案發日之前，告訴人經常至伊工作
    處所騷擾伊，當天係告訴人約伊與羅喜鈞當面釐清筆記型電
    腦之事，但當晚伊撥打電話給告訴人都沒接，伊乃帶羅喜鈞
    一同前往告訴人住處，詢問告訴人如何處理羅喜鈞竊取伊筆
    記型電腦之事，伊並非無故侵入；(3)伊等進入該屋後，因告
    訴人鎖住房門不肯出來，後來告訴人出來，與「小游」起口
    角，「小游」才拿椅子打告訴人，「小游」當時並沒有叫告
    訴人交出手錶及現金，伊事前不知道「小游」會動手打人；
    (4)事後雙方才開始談筆記型電腦之事，告訴人與羅喜鈞對質
    完後沒有否認唆使竊盜，且自己提議交付現金5 千元及手錶
    作為賠償，手錶先寄放在伊那裡，告訴人承諾事後拿1 萬元
    來換回手錶云云（見本院卷第28頁反面、第96至98頁反面）
    。惟查：
  (一)前揭被告所不爭執之事實，並有告訴人劉銘祥、謝銘桂、在
    場證人羅喜鈞證述明確（見偵查卷第53至54頁、第85至87頁
    、第58至60頁），告訴人劉銘祥手臂所受傷勢，則有聯合醫
    院和平院區診斷證明書及受傷照片4 張附卷可考（見偵查卷
    第35、37、38頁），又被告取走告訴人劉銘祥手錶一情，則
    經臺北市政府警察局萬華分局警員在臺北縣土城市○○路54
    號前搜索被告身體時，在其側背包中扣得，業經告訴人劉銘
    祥指認無誤而領回，此有搜索扣押筆錄、搜索扣押物品目錄
    表、贓物認領保管單及該只手錶照片1 張附卷足憑（見偵查
    卷第29至34、36頁），應堪認定。
  (二)關於被告帶同「小游」及渠2 名不詳友人進入上址住宅之行
    為：
  (1)按刑法第306 條第1 項所謂無故侵入他人住宅，指無正當理
    由擅入他人住宅而言（最高法院22年上字第891 號判例意旨
    參照），所保護之法益乃個人居住場所有不受其他無權者侵
    入或滯留其內干擾破壞權利（臺灣高等法院91年度上易字第
    1246號判決意旨參照）。查上址住宅既係謝銘桂所承租，則
    謝銘桂即有權決定何人可以借住，何人可以進入該屋。據被
    告自承案發當天前半個月到1 個月左右即已搬離該宅（見本
    院卷第98頁），則被告於案發當天已非該住宅之居住人。縱
    如被告所述，伊尚有衣物遺留在該宅內，然被告係帶同真實
    姓名年籍均不詳之「小游」及「小游」2 名友人於凌晨時分
    、以電話卡刷開門鎖之方式進入，且渠4 人係基於共同逼迫
    告訴人交付財物之不法目的而進入該宅（詳後述），是被告
    當天進入該宅之目的顯非基於取回衣物或借宿等正當理由，
    。是以被告夥同「小游」及2 名不詳友人進入該住宅之時間
    、方式、目的綜合觀察，對於該住宅之管領權人謝銘桂而言
    ，顯已破壞其住居安寧，實難認為被告有何正當理由進入該
    住宅，故謝銘桂表明提出無故侵入住宅之告訴（見偵查卷第
    86頁），應有理由。
  (2)至於被告辯稱：係劉銘祥約伊與羅喜鈞當面對質云云。惟縱
    此情屬實，然被告帶同羅喜鈞、「小游」及2 名不詳男子進
    入上址住宅時已係凌晨，劉銘祥與謝銘桂均在睡眠中，且被
    告自承當時劉銘祥拒絕開門，伊踹門，劉銘祥才出來（見本
    院卷第98頁反面），亦經劉銘祥、謝銘桂、羅喜鈞證述一致
    （見偵查卷第53頁、第85頁、第60頁），可見劉銘祥顯無邀
    請或同意被告與「小游」及另2 名不詳男子進入上址住宅之
    意思。亦即，縱使劉銘祥曾邀約對質，但顯非同意被告夥同
    另3 名不詳男子於該時、該地以破壞住居安寧之方式為之。
    是被告所辯對質云云，不足作為伊夥同「小游」及另2 名不
    詳男子於前揭時間、持電話卡刷開門鎖而侵入該住宅之正當
    理由。此部分事證明確，被告無故侵入住宅之犯行，應堪認
    定。
  (三)關於被告取得告訴人劉銘祥交付之手錶及現金5 千元之行為
    ：
  (1)承前所述，「小游」持椅子打傷告訴人劉銘祥手臂之事實已
    臻明確，且據告訴人劉銘祥證稱「小游」之不詳友人對其恫
    嚇：「不交出手錶就讓你死」、「不拿錢來贖手錶就不放過
    你」（見偵查卷第53、54頁），佐以證人謝銘桂亦證稱不詳
    男子有稱：「手錶不拿下來就讓你死」（見偵查卷第86頁）
    及證人羅喜鈞證稱不詳男子有稱：「3 天內準備1 萬元贖回
    手錶，否則不放過你」（見偵查卷第60頁），堪認告訴人劉
    銘祥指述不詳男子有前揭恐嚇其生命、身體安全之言詞，應
    非虛捏。
  (2)被告雖辯稱：「小游」係因不滿劉銘祥態度而打他，之後才
    開始談電腦之事，劉銘祥自願交付財物云云。惟劉銘祥、謝
    銘桂、羅喜鈞一致證稱：「小游」持椅子打傷劉銘祥後，被
    告隨即問其身上有無現金，另不詳男子則叫劉銘祥將手錶拿
    下來（見偵查卷第53、59、86頁），參諸不詳男子確有前揭
    脅迫劉銘祥交付手錶、現金之言詞，在場之羅喜鈞亦稱其當
    時很害怕（見偵查卷第46頁），是已足認被告、「小游」及
    另2 名不詳男子前往上址之共同目的應在取得劉銘祥之財物
    ，而「小游」持椅子打傷劉銘祥、另不詳男子對其出言恐嚇
    等行為，均係迫使劉銘祥交付財物之手段。被告雖以前揭情
    詞置辯，惟承上所述，告訴人劉銘祥始終不承認唆使羅喜鈞
    竊取被告之筆記型電腦，倘如被告所辯，當晚劉銘祥拒不接
    電話、亦不願開門，顯見告訴人劉銘祥應無理由自願同意交
    付手錶、現金賠償被告。綜合上情，應堪認定「小游」及不
    詳男子分別以強暴、脅迫之手段，抑壓告訴人劉銘祥之意思
    決定自由而交付手錶及現金5 千元予被告。被告辯稱係劉銘
    祥自己提議交付手錶及現金5 千元云云，難以採信。
  (3)又被告辯稱：「小游」毆打劉銘祥係「小游」臨時起意，伊
    事先不知情，無犯意聯絡云云。惟據證人謝銘桂證稱：「有
    1 人拿椅子就往劉銘祥身上丟，拿椅子的人就對劉銘祥說如
    果報警的話就讓你死的很難看，王上瑋說我現在通緝中，要
    死就死要關就關，沒什麼好怕的」（見偵查卷第85至87頁）
    ，羅喜鈞亦具結證述：「王上瑋問劉銘祥電腦的事，王上瑋
    的朋友看不過去就動手打」、「（問：王上瑋有無阻止？）
    沒有」、「王上瑋叫我在旁邊，不關我的事」（見偵查卷第
    59頁），可知當時「小游」持椅子毆打告訴人劉銘祥時，被
    告並無阻止「小游」，且叫羅喜鈞在旁邊不要管，被告甚至
    附和稱：「我現在通緝中，要死就死要關就關，沒什麼好怕
    的」，是被告對於當場「小游」以強暴、另不詳男子以脅迫
    逼使告訴人劉銘祥交付財物之不法手段，應有相當之認知、
    同意且參與。況被告帶「小游」及另2 名不詳男子，於凌晨
    時分侵入告訴人劉銘祥、謝銘桂之居住處所，且因劉銘祥拒
    不開門即砸門、因一言不合即持椅子毆打劉銘祥、出言恐嚇
    ，結果劉銘祥確依被告之要求而交付手錶及現金5 千元，顯
    見被告、「小游」及另2 名男子應係基於不法犯意聯絡前往
    劉銘祥住處。何況，被告不知「小游」之真實姓名、年籍或
    其他可供調查之基本資料，被告所提供之「小游」手機號碼
    亦屬錯誤，有該手機門號之使用人資料、新竹縣政府警察局
    竹東分局99年11月5 日竹縣東警偵字第0996005366號函檢附
    職務報告在卷可考（見本院卷第66、71至72頁），被告自稱
    已找不到「小游」（見本院卷第97頁反面），則被告與「小
    游」究竟有無交情，啟人疑竇。若非被告主動提議，「小游
    」及另2 名不詳男子如何得知被告與劉銘祥之糾紛。因此，
    應係被告邀同「小游」等3 人到場助勢且遂行不法手段以強
    逼劉銘祥交付財物。被告辯稱：「小游」臨時起意，伊不知
    情云云，核與常情有違，顯係飾詞卸責。
  (4)至被告聲請之證人蔡京展（原名蔡廷欽）即僱用伊從事冷氣
    安裝工作之老闆僅能證明：某日劉銘祥與被告在店外講話，
    其不知所談何事，談完後被告即表示要請半天假外出辦私事
    ，劉銘祥沒有一直騷擾被告等情（見本院卷第92至93頁、第
    95頁），是被告辯稱告訴人劉銘祥騷擾伊一節，無從證明，
    縱屬真實，被告仍不得因此卸責。況且，倘若蔡京展所述屬
    實，被告請假半天處理伊與劉銘祥之「私事」，益堪推證被
    告邀同「小游」及另2 名不詳男子前往告訴人劉銘祥住處，
    應已事先預謀，而非當晚由「小游」臨時提議前往。被告聲
    請之證人蔡京展無足為有利於被告之證明。
  (5)綜上，此部分事證明確，被告夥同「小游」及另2 名不詳男
    子以前揭強暴、脅迫手段，使劉銘祥交付手錶及現金5 千元
    之犯行，亦堪認定，應予依法論罪科刑。
三、論罪科刑之依據：
  (一)是核被告所為，係犯刑法第306 條第1 項無故侵入住宅罪及
    同法第304 條第1 項以強暴、脅迫使人行無義務之事罪。公
    訴意旨雖認為被告涉犯刑法第330 條第1 項結夥3 人以上強
    盜罪嫌，惟訊據被告辯稱：伊曾詢問羅喜鈞、周天宇，經此
    2 人證實係劉銘祥唆使羅喜鈞竊取伊筆記型電腦，故伊找劉
    銘祥理論，並無強取其財物之犯意等語。經查：
  (1)按恐嚇罪與強盜罪除程度上不同外，尤應以被害人已否喪失
    意思自由為標準；即客觀上是否足以壓抑被害人之意思自由
    ，應依一般人在同一情況下，其意思自由是否因此受壓制為
    斷，不以被害人主觀意思為準（最高法院著有91年度臺上字
    第287 號判決、87年度臺上字第3705號判決參照）。本案告
    訴人劉銘祥雖係不得已而交付手錶及現金，但衡情當時「小
    游」持椅子毆打告訴人劉銘祥致其手臂受有3 乘以4 公分之
    血腫、1 乘以2 公分之擦傷，傷勢尚非嚴重，且除此之外，
    被告等人並無其他毆打行為，固可認定在客觀上足使劉銘祥
    心生畏懼，但尚不足以完全壓抑劉銘祥之意思決定自由。從
    而，揆諸前揭最高法院判決意旨，「小游」所實施之暴力手
    段，尚未達到強盜罪所謂「至使不能抗拒」程度，自難逕以
    強盜罪嫌相繩。
  (2)再者，刑法上之強盜罪，以有為自己或第三人不法所有之意
    圖為構成要件之一，若奪取財物係基於他種目的，而非出於
    不法所有之意思者，縱其行為違法，要不成立強盜罪，此有
    最高法院21年上字第18號判例意旨可資參照。又刑法第304
    條第1 項之強制罪，與刑法第346 條第1 項之恐嚇取財罪，
    其構成要件迥然不同，前者無不法所有之意圖，後者則以意
    圖自己或第三人之不法所有為前提條件（最高法院69年度臺
    上字第3141號判決意旨參照）。公訴意旨固認為被告等3 人
    共同意圖為自己不法之所有，然查，被告迫使告訴人劉銘祥
    交付財物係因筆記型電腦失竊之事，而羅喜鈞已承認係其所
    竊，故關鍵在於羅喜鈞之說詞。亦即，羅喜鈞有無告知被告
    ：其竊取筆記型電腦之行為與告訴人劉銘祥有何關聯。對照
    羅喜鈞於警詢、偵訊共3 次陳述內容，略有不同，先稱：「
    當時我因害怕該2 名不知名之男子打我，因此我未當場坦承
    並非劉銘祥指使我去竊取他的電腦」（見偵查卷第22頁反面
    ），又稱：「（問：去告訴人家之前，你有跟王說是告訴人
    指使你去拿他電腦嗎？）沒有」、「王在告訴人家叫我們對
    質時，我才說是我叫告訴人幫忙介紹買主」、「因為有一個
    叫周天宇的人和王說過我請告訴人找買主的事，周有看到我
    和買主一手交錢一手交貨」（見偵查卷第46頁），再改稱：
    「是我自己要拿，與劉銘祥無關」、「（問：你有無跟王上
    瑋說？）有，但王上瑋堅持要去找劉銘祥」、「（問：你為
    何沒再次跟王上瑋說電腦是我拿的，跟劉銘祥無關？）因為
    王上瑋當時也聽不進去了」（見偵查卷第58至59頁），則被
    告夥同「小游」及另2 名不詳男子前往告訴人劉銘祥居所之
    前，羅喜鈞究有無向被告說明其竊取筆記型電腦之行為非出
    於被告唆使？對此，羅喜鈞之說詞反覆，難以遽認事實為何
    。另證人蔡京展則證實被告與告訴人劉銘祥多次為了筆記型
    電腦之事通電話（見本院卷第94頁反面），顯見2 人對此事
    之想法不合。被告主觀上是否認係告訴人劉銘祥唆使羅喜鈞
    行竊，即非無疑。何況，告訴人劉銘祥介紹買主給羅喜鈞，
    協助羅喜鈞銷贓一事，為被告、羅喜鈞所一致陳述（見本院
    卷第96頁反面、第97頁反面、偵查卷第46頁），被告因此懷
    疑告訴人劉銘祥就羅喜鈞之竊盜犯行有某程度之參與，尚非
    全然無據。依此，倘若羅喜鈞之說詞反覆，致被告誤解係告
    訴人劉銘祥教唆羅喜鈞竊取其筆記型電腦，因而夥同「小游
    」及另2 名不詳男子共同強逼劉銘祥交付財物作為賠償，則
    被告主觀上誤認自己有向劉銘祥索償之合法理由，即難遽認
    被告具備不法所有之意圖。綜合上述各節，被告主觀上是否
    明知劉銘祥與筆記型電腦失竊之事毫無關聯卻仍執意向劉銘
    祥索取財物，依現存證據尚難使本院達到確信之心證，故難
    以遽予認定被告具備不法所有之意圖。既然被告之不法所有
    意圖無法證明，亦無從逕以強盜罪嫌相繩。
  (3)綜上所述，公訴意旨認為被告夥同「小游」及另2 名不詳男
    子迫使告訴人劉銘祥交付手錶及現金5 千元之行為，本院認
    為尚未至使劉銘祥不能抗拒之程度，且被告主觀上究有無不
    法所有意圖，尚難證明。從而，被告前揭行為除使劉銘祥行
    無義務之事外，尚無積極證據足資證明有何共同強盜之犯行
    。惟起訴之社會基礎事實既屬相同，在不妨害事實同一之範
    圍內，應由本院變更起訴法條，逕論以強制罪。
  (二)又按刑法第304 條第1 項之妨害自由罪，原以強暴、脅迫為
    構成要件，其因而致普通傷害，乃強暴、脅迫當然之結果，
    除另有傷害故意外，仍祇成立該條項之罪，無同法第277 條
    第1 項之適用（最高法院30年上字第3701號判例要旨參照）
    。又如對於他人之生命、身體等，以現實之強暴、脅迫手段
    加以危害要挾，使人行無義務之事或妨害人行使權利，即應
    構成刑法第304 條之強制罪，縱有恐嚇行為，亦僅屬犯強制
    罪之手段，無更論以恐嚇危害安全罪之餘地（最高法院84年
    度臺非字第194 號判決意旨參照）。被告與「小游」、「小
    游」另2 名友人，就前揭無故侵入住宅再以強暴、脅迫使告
    訴人劉銘祥交付財物之犯行，有犯意聯絡及行為分擔，俱如
    前述，渠4 人為共同正犯。當時「小游」先以椅子打傷告訴
    人劉銘祥後，被告即向告訴人劉銘祥索求現金，另名不詳男
    子則以言詞脅迫劉銘祥交付手上手錶及現金，係於密接之時
    地實施，侵害同一之法益，各行為之獨立性極為薄弱，依一
    般社會健全觀念，在時間差距上，難以強行分開，在刑法評
    價上，以視為數個舉動之接續施行，合為包括之一行為予以
    評價，較為合理，則屬接續犯，而為包括之一罪。
  (三)爰審酌：(1)被告因筆記型電腦遭羅喜鈞竊取之事，懷疑係告
    訴人劉銘祥唆使，竟夥同真實姓名年籍均不詳之「小游」及
    另2 名不詳男子，於凌晨時分，無故侵入謝銘桂承租之住宅
    ，以強暴、脅迫使劉銘祥交付手錶及現金5 千元等犯行，非
    但危害住居安寧，且妨害劉銘祥之意思自由，致其受有財產
    上損害；(2)被告犯罪後，矢口否認，迄未與劉銘祥、謝銘桂
    達成和解，態度不佳；(3)幸劉銘祥之傷勢非重，而被告取得
    之手錶及現金5 千元亦非鉅額財物，手錶已經發還劉銘祥等
    一切情狀，分別量處如主文所示之刑，並均諭知易科罰金之
    折算標準，以示懲儆。
據上論斷，應依刑事訴訟法第299 條第1 項前段、第300 條，刑
法第28條、第306 條第1 項、第304 條第1 項、第41條第1 項前
段，刑法施行法第1 條之1 第1 項、第2 項前段，判決如主文。
本案經檢察官葉芳秀到庭執行職務。
中    華    民    國    99    年    12    月    21    日
                  刑事第六庭審判長  法  官  黃桂興
                                    法  官  雷淑雯
                                    法  官  林晏如
上正本與原本無異。
如不服本判決，應於判決送達後10日內向本院提出上訴狀（應抄
附繕本）。告訴人或被害人如對於本判決不服者，應具備理由請
求檢察官上訴，其上訴期間之計算係以檢察官收受判決正本之日
期為準。
                                    書記官  楊盈茹
中    華    民    國    99    年    12    月    22    日
附錄本案論罪科刑法條全文：
中華民國刑法第304條
以強暴、脅迫使人行無義務之事或妨害人行使權利者，處3 年以
下有期徒刑、拘役或3 百元以下罰金。
前項之未遂犯罰之。
中華民國刑法第306條
無故侵入他人住宅、建築物或附連圍繞之土地或船艦者，處1 年
以下有期徒刑、拘役或3 百元以下罰金。
無故隱匿其內，或受退去之要求而仍留滯者，亦同。

司法院資訊處製作；財團法人民間司法改革基金會備份。
